臺灣高等法院高雄分院民事判決
111年度上易字第59號
上  訴  人  安拓實業股份有限公司

法定代理人  張土火  
訴訟代理人  呂郁斌律師
被上訴人    誼誠資訊股份有限公司

法定代理人  陳松光  
訴訟代理人  林石猛律師
            張宗琦律師
上列當事人間請求給付報酬事件，上訴人對於民國110年12月27
日臺灣橋頭地方法院109年度訴字第173號第一審判決提起上訴，
本院於111年8月3日言詞辯論終結，判決如下：
    主      文
上訴駁回。
第二審訴訟費用由上訴人負擔。
    事實及理由
一、被上訴人起訴主張：被上訴人從事軟體工程、軟體技術、產
    業營運知識與企業e化之研發與整合服務，先前陸續為上訴
    人提供專案編號：AC150603（下稱第一次合約）、AC180222
    、AC180227（下合稱第二次合約）設計開發資訊系統合約、
    新增製造相關模組及客製化功能需求及資料自動轉移與用戶
    教育訓練反饋的設計變更等服務，約定報酬金額各為新臺幣
    （下同）378萬元（報酬約定分5期給付）、157萬5,000元、
    157萬5,000元（均含稅），皆已執行完畢，其中第一次合約
    第5期款項63萬元及第二次合約中關於AC180227專案之157萬
    5,000元報酬，上訴人尚未給付。上訴人續再委由被上訴人
    承攬執行專案編號AC190821之生產、製造管理及其他部門程
    式優化服務，約定報酬30萬2,925元（含稅，下稱系爭專案
    ），並要求將系爭專案報酬與上開第一次合約第5期款項63
    萬元及AC180227專案157萬5,000元報酬給付合併，上訴人先
    於民國108年8月22日給付其中105萬元，復於108年9月與被
    上訴人訂立「安拓資訊系統規劃書─生管製管及其他部門程
    式優化」書面契約（下稱系爭契約），約定由被上訴人於系
    爭專案開始後，以2至4週時間完成系爭契約附件之生管製管
    及其他部門程式之優化，共66個項目，上開餘款145萬7,925
    元（下稱系爭報酬），俟優化驗收完成後5個工作日內，以
    匯款方式支付。又被上訴人前於108年8月26日已開始系爭專
    案，並於同年9月2日起完成系爭契約附件部分項目後，陸續
    通知上訴人測試、驗收。詎上訴人自同年9月下旬起，以承
    辦人先後請假、參加員工旅遊、仍有其他業務要先處理、請
    假參加考試、連續休假未到班等理由，拖延項目測試、驗收
    工作，經被上訴人持續請求，終至同年10月14日完成系爭契
    約附件全部項目驗收，依約上訴人應於同年10月21日（15日
    至18日、21日為工作日）前給付系爭報酬，惟迄未付款，爰
    依兩造間系爭契約之約定、民法第229條第1項規定起訴，並
    聲明：㈠上訴人應給付被上訴人145萬7,925元，及自108年10
    月22日起按年息5%計算之利息；㈡被上訴人願以現金或第一
    銀行無記名可轉讓定期存單供擔保，請准宣告假執行。
二、上訴人則以：兩造早於104年間即簽訂第一次合約，該合約
    明文約定「C.系統測試與驗收，使用者完整測試系統是否符
    合A、B階段中定義之規格、系統驗收、使用者教育訓練」、
    嗣於108年9月1日再訂立系爭契約，約定「ERP優化驗收完成
    後5個工作日內，以匯款方式支付所有費用」，被上訴人應
    具體證明兩造就ERP優化已驗收完成，始得請求系爭報酬。
    惟被上訴人於108年10月14日之前僅係線上指導，以線上方
    式與上訴人各部門進行測試，單此指導並未完成驗收，系爭
    契約66個應優化項目中，尚有編號14、15、16、21、23、24
    、27、40、42、43、46、47、51、55、56、57、58、59、60
    、62、63等21個項目未達到預定效果而未完成驗收，又經上
    訴人於過程中多次明確反應使用上出現之各項瑕疵及待改正
    之點，新系統速度不如舊系統，並曾於108年11月13日、108
    年11月22日以電子郵件通知被上訴人於108年11月30日前處
    理而未獲回應，被上訴人既未完成驗收，自不得請求報酬等
    語置辯。
三、原審判決被上訴人全部勝訴，上訴人不服，提起上訴，聲明
    ：㈠原判決廢棄。㈡被上訴人在第一審之訴駁回。被上訴人則
    聲明：上訴駁回。　
四、兩造不爭執事項(見本院卷第89-90頁)：
  ㈠被上訴人承攬執行專案編號AC190821（即系爭專案）之生產
    、製造管理及其他部門程式優化服務，約定報酬30萬2,925
    元（含稅）。
  ㈡上訴人要求將系爭專案之付款與第一次合約第5期款項63萬元
    及AC180227專案157萬5,000元合併，並於108年9月1日與被
    上訴人訂立系爭書面契約。
  ㈢系爭契約約定被上訴人於系爭專案開始後（實際上已於8月26
     日開始進行），以2 至4 週時間完成系爭契約附件系爭專
    案項目之生管製管及其他部門程式之優化。
  ㈣被上訴人於108年7月1日開立發票號碼RP00000000、RP000000
    00 號，品名為「系統開發設計費用」、「系統驗收完成（
    第五期）」之發票2 紙予上訴人，上訴人簽發108 年8 月15
    日支票給付報酬105萬元（被上訴人於108 年8 月22日入帳
    ），餘款145萬7,925元約定俟「優化驗收完成後5 個工作日
    內，以匯款方式支付乙方（被上訴人）所有費用」。
  ㈤被上訴人於108年10月8日開立發票號碼TL00000000號發票，
    金額為30萬2,925元（含稅），寄交上訴人收受。
五、系爭契約是否已完成驗收？
  ㈠證人即被上訴人執行系爭專案員工李依庭（Erin）證稱：兩
    造從104年間就開始第一次合約（即AC150603專案），伊從1
    05年開始處理至108年，為上訴人設計開發一套資訊系統（
    下稱新系統），一開始沒有預期會到3至4年，在第一次合約
    進行中上訴人需求變更，兩造達成追加預算合意，其後再簽
    立第二次合約，包括需求變更及資料轉移等，花費大部分時
    間，系統開發設計過程係由被上訴人總經理陳松光與上訴人
    資訊部經理歐文明共同討論規劃，亦由歐文明驗收，因上訴
    人在互動過程中沒有提出專業規格書或明確條列功能細節，
    兩造須不斷來回溝通，歐文明於第二次合約尾聲即約108年4
    月間時，提出要有使用者人員親自驗收，歐文明其後退休離
    職，經陳松光與上訴人朱總經理（按指朱碧峰）協調後，改
    由上訴人研發部經理陳建成擔任窗口，108年6月新系統開始
    上線使用，系爭專案係針對使用者提出之如系爭契約附件A
    所示66個項目問題進行優化處理，優化係指就系統操作上沒
    有影響，但對於使用者操作流程會加快操作速度或是功能可
    以幫助快速執行，不影響系統上線，僅流程補強，兩造同意
    上訴人先行給付一半尾款（按指105萬元），剩下等到系爭
    專案完成後再一次付清等語（見原審卷第160-162、166頁）
    ；證人即上訴人研發部經理陳建成亦證稱：上訴人更換資訊
    系統係因原資料庫不敷使用，要電腦提升至64位元，因電腦
    舊系統使用POWERB UTER，擔心以後找不到工程師，因此更
    換新系統，希望新系統比舊系統效率更好，兩造乃於104年
    間簽約並開始執行，上訴人並依被上訴人提供之規格採買相
    關軟硬體設備，兩造復於107年2月23日簽立第二次合約，其
    後曾追加預算。新系統108年6月10日上線後，因員工有抱怨
    ，付款時上訴人董事長曾與陳松光開會，因此再簽立60幾項
    項目進行優化作業，即另於108年9月1日簽立系爭契約。系
    爭專案之驗收係由使用者或該部門主管或種子人員跟被上訴
    人驗收等語（見原審卷第169-171、174頁）。
  ㈡又系爭契約係針對生管製管及其他部門程式優化，優化內容
    為契約附件所列66項程式項目，付款明細及方式明定針對第
    一次契約第5期款項63萬元、AC180227專案157萬5,000元，
    及系爭專案30萬2,925元，合計250萬7,925元，並載明108年
    8月22日已付款105萬元，餘款145萬7,925元，於ERP優化驗
    收完成後5個工作日內，以匯款方式支付乙方（按指被上訴
    人）所有費用等語，有系爭契約附卷可憑（見原審審訴卷第
    15-26頁）。綜合上開證人證述及系爭契約約定可知，上訴
    人因公司資訊系統升級轉換需求，而自104年間起委由被上
    訴人依第一次合約內容承攬設計開發新系統，期間新系統所
    涉專業規格及功能細節，則係由上訴人當時資訊部經理歐文
    明及被上訴人總經理在持續互動過程中溝通討論始逐漸具體
    化，並於108年6月間新系統上線，因上訴人各部門人員羅列
    66項具體問題，再由兩造以系爭專案進行項目優化作業，並
    簽訂系爭契約，且約定於優化驗收完成後5個工作日內支付
    所有費用即系爭報酬。則依照兩造間履行契約之方式，被上
    訴人得請求上訴人就系爭報酬付款之期限是否屆至，應視66
    項優化項目驗收是否完成而定，並採由被上訴人與上訴人各
    部門主管或種子人員親自驗收方式進行。
  ㈢再就系爭66個項目之優化驗收過程，證人李依庭證稱：系爭
    契約自108年6月被上訴人內部開始執行，驗收之前由上訴人
    方陳建成經理管制專案進度，進度有回報在通訊軟體LINE上
    成立之安拓ERP系統專案小組之群組中（下稱「安拓ERP」群
    組），伊、陳松光、上訴人方總經理朱碧峰、陳建成經理及
    主要使用者都是群組成員，陳建成經理會在群組中上傳送總
    表確認，以示兩造認知沒有誤會或有問題可以當面釐清，伊
    幾乎每天駐廠在上訴人公司，直到第三次合約（按指系爭契
    約）接近完成，並與使用者採當面對談或透過SKYPE、LINE
    、上訴人內部電話來溝通，與上訴人各部門人員進行測試、
    操作指導及優化工作之驗收，伊有以EXCEL表格來記錄驗收
    完成及時間，上訴人也有提供，但沒有每件落實，系爭契約
    前面幾項驗收過程都順利，直到剩下個位數項目時，因上訴
    人經理李筱菁介入，要求在伊與使用者討論過程中旁聽，過
    程中要求不斷解釋系統，使整個會議沒有效率，驗收及問題
    討論就開始不順利，遇到各種使用者無法驗收之理由，例如
    員工旅遊、員工請假，大約又過了一到兩週，單57項就驗收
    非常緩慢，108年10月14日驗收完成，伊上傳影片檔及訊息
    就是證明驗收完成，沒有接獲上訴人反應項目還沒驗收等語
    （見原審卷第161-168頁）；另證人陳建成亦證述：期間李
    依庭在上訴人公司進駐，陳松光總經理一般也都會在，上訴
    人測試人員為所有單位測試員工，60幾個優化項目有執行驗
    收工作，是在LINE上用EXCEL做進度回報，伊有於108年9至1
    0月間陸續上傳優化總表，朱碧峰總經理要求伊上傳讓兩造
    知道進度，總表內顯示仍待雙方驗收項目逐次減少等語（見
    原審卷第169-170、174頁）。上開證人證述，核與上訴人提
    出108年9月30日至10月9日通訊軟體LINE群組對話顯示雙方
    人員係採逐項驗收之方式（見原審卷第237-252頁），及被
    上訴人提出通訊軟體LINE群組對話顯示，李依庭於108年10
    月14日上午11時許，在另一LINE群組中傳訊影片檔、「Dear
     all：附件為今日會議錄影影片，至目前為止優化項目47項
    均驗收完畢，發票已於上週寄出，請依合約約定付款，感謝
    您」相符（見原審審訴卷第27頁），且李依庭傳送影片之群
    組雖非「安拓ERP」群組，惟該群組內成員仍包括上訴人總
    經理朱碧峰、研發部經理陳建成、職員林韋仲等人，為被上
    訴人陳述在卷（見原審卷第266頁），上訴人亦未見爭執，
    堪認系爭契約已以逐項與上訴人各部門人員驗收之方式，予
    以驗收完畢一事屬實。上訴人辯稱其對外採購之各種合約，
    在廠商完成驗收後均由上訴人出具驗收單供廠商收執，非被
    上訴人可自行決定何謂驗收完畢云云，核與上開兩造針對系
    爭契約之驗收進行方式係以雙方人員係採逐項驗收之方式不
    符，尚不足採。
  ㈣上訴人雖以兩造間之契約有延續性，系爭契約雖是程式優化
    ，但實為要將第一、二份合約之承攬內容，透過優化達一定
    品質，被上訴人於108年10月14日之前僅係線上指導，66個
    應優化項目中，有編號14、15、16、21、23、24、27、40、
    42、43、46、47、51、55、56、57、58、59、60、62、63等
    21個項目未達到預定效果而未完成驗收云云。惟被上訴否認
    未完成驗收。查，系爭契約之驗收進行方式係以被上訴人與
    上訴人各部門使用人員逐項驗收之方式，陳建成並會在「安
    拓ERP」群組上用EXCEL做進度回報等情，已據前述；又依上
    訴人自行提出之前揭LINE群組對話顯示（見原審卷第237-25
    2頁），上訴人之朱碧峰總經理曾在108年9月30日詢問陳建
    成經理「上線後優化還有3個項目未驗收，是哪3個？」，李
    依庭先回應「上線後優化部分NO55 NO10今日確認OK，NO57
    確認中因月底工作忙約需一至兩天測試」，「NO55我們收到
    的回應是今日確認OK所以請確認是否還需釐清？因管制表紀
    錄為不需改」，陳建成嗣亦回應「剩NO55，NO57，2個，NO5
    5韋仲（按指上訴人員工林韋仲）說不需優化，所以偉圖（
    按指被上訴人工作團隊）不需要對NO55做優化修改程式！」
    ，其後兩造持續對第55項目是否有修改程式等認知進行溝通
    討論確認，李依庭於108年10月4日在線上群組回報第55項已
    確認完成，並通知只剩第57項未測試請通知明天測試，再於
    同年月7日線上詢問陳建成請通知韋仲今日可否完成第57項
    驗收？上訴人朱碧峰總經理回應「韋仲不在，有人可以代理
    ？還是要等到下週一？」，因此李依庭於10月8日線上請陳
    建成安排下午2點與行銷何經理視訊會議，及另名員工靜雯
    和陳建成一同視訊討論第57項，其將示範程式，經行銷經理
    何雅萍表示可配合上開時間，惟嗣上訴人之李筱菁經理（Sa
    brina)同日隨即表示第57項請員工韋仲親自向偉圖（按指被
    上訴人）回覆驗收成果，稱畢竟不是做此工作人員幫他驗收
    如果結果不符提出者要求而驗收通過會造成更多困擾，請李
    依庭理解等語，嗣同日被上訴人總經理陳松光及窗口李依庭
    即退出該「安拓ERP」群組，改於10月14日上午11時許，在
    通訊軟體LINE另一群組中傳訊影片檔、及發表前開「Dear a
    ll：附件為今日會議錄影影片，至目前為止優化項目47項均
    驗收完畢，發票已於上週寄出，請依合約約定付款，感謝您
    」、「如果有任何疑問，歡迎直接和我們連絡」等語（見原
    審審訴卷第27頁），上訴人當下對李依庭上傳之驗收錄影亦
    未予爭執。依上開通訊紀錄，足認至108年9月30日止，系爭
    66項優化項目於上訴人認知亦僅剩3項未完成驗收，而兩造
    間自該日起均在討論剩餘3個項目之驗收事宜，且嗣至108年
    10月8日止則僅剩第57項尚未驗收，雖被上訴人不滿上訴人
    方一再拖延而退出該「安拓ERP」群組，惟嗣仍等候至108年
    10月14日與上訴人實際工作人員驗收完畢。則上訴人辯稱10
    8年10月14日之前僅係線上指導，尚有上開21個項目未完成
    驗收云云，並不足採。
  ㈤上訴人另聲請囑託高雄市電腦商業同業公會鑑定第一、二份
    合約約定之功能及新資訊系統是否符合系爭契約約定之優化
    功能，新舊資訊系統有何增加之功能及使用上速度之差異等
    （見本院卷第95頁）。惟查，系爭契約係列出須優化、修改
    之程式項目，並未具體約定須達到之特定效果或與之舊系統
    間之差異及標準，僅約定於優化驗收完成後5個工作日內支
    付所有費用等語，另驗收方式係採逐項與各部門人員確認之
    方式，俱如前述；且高雄市電腦商業同業公會已稱其主要辦
    理會員入會及專案展覽活動，無鑑定相關業務，會員多屬零
    售業及製造業，無相關專業背景之人士擔任鑑定人，未能提
    供協助一節，亦有該公會109年9月11日函附卷可憑（見原審
    卷第283頁），上訴人囑託鑑定聲請，核無必要。 
六、被上訴人請求上訴人給付145萬7,925元，及自108年10月22
    日起按年息5%計算之利息，有無理由？　
  ㈠按稱承攬者，謂當事人約定，一方為他方完成一定之工作，
    他方俟工作完成，給付報酬之契約，民法第490條第1項第定
    有明文。而工作之完成與工作有無瑕疵，係屬兩事，此就民
    法第490條及第494條參照觀之自明。是定作人於承攬人完成
    工作時，雖其工作有瑕疵，仍無解於應給付報酬之義務，僅
    定作人得定相當期限請求承攬修補，如承攬人不於所定期限
    內修補瑕疵，或拒絕修補，或其瑕疵不能修補者，定作人得
    依民法第494條之規定請求減少報酬而已 （最高法院73年度
    台上字第2814號裁判意旨參照）。次按承攬人完成工作，應
    使其具備約定之品質，無減少或滅失價值或不適於通常或約
    定使用之瑕疵，固為民法第492條所明定， 惟此乃有關承攬
    人瑕疵擔保責任之規定，與承攬工作之完成無涉。倘承攬工
    作已完成，縱該工作有瑕疵，亦不得因而謂工作尚未完成（
    最高法院85年度台上字第2280號裁判意旨參照）。準此，承
    攬人完成一定工作後，得請求報酬，與修補瑕疵或依瑕疵擔
    保所生損害賠償責任，應屬二事。
  ㈡被上訴人業已完成驗收，上訴人應依約付款，被上訴人依兩
    造間系爭契約之約定之規定，請求上訴人給付145萬7,925元
    ，及自108年10月22日起按年息5%計算之利息，核屬有據。
    上訴人雖辯稱其曾向被上訴人反應使用上出現之各項瑕疵及
    待改正之點，速度比舊系統還差，並曾於108年11月13日、1
    08年11月22日以電子郵件反應問題，請被上訴人於108年11
    月30日前處理云云。而證人陳建成雖另證稱：進行優化作業
    後，目前有解決的是行銷部門、研發部門，較有問題的是廠
    務部門及包裝，印標籤無法連續印。被上訴人有請上訴人要
    買軟體，上訴人沒有買，因為速度沒有解決，執行系統時，
    需要等待，先前依被上訴人指示曾購買軟硬體設備，速度沒
    有改善，108年10月14日以後有用電子郵件向被上訴人反應
    系統有很多問題，希望被上訴人處理，但未獲回應等語（見
    原審卷第170-172頁），及證人即被上訴人之副理蕭士彥證
    稱：被上訴人於108年10月8日退出「安拓ERP」群組，對上
    訴人提出本件訴訟，朱碧峰總經理有告知說偉圖要來請款，
    看是否能夠折價，要伊寫一些折價款項，朱總經理請伊彙整
    問題，於108年11月29日寄電子郵件給被上訴人陳松光總經
    理，表示本次ERP系統專案從10月8日至11月22日止經廠內使
    用結果，出現問題項目為第3、13、15、16、41、55、58及
    其他問題，請被上訴人於11月30日協助處理完畢，被上訴人
    沒有派員處理，種子人員反應這套系統無法使用，所以後來
    上訴人就沒有再使用等語（見原審卷第176-178頁），並有
    蕭士彥於108年11月13日、22日之電子郵件、通訊軟體LINE
    對話紀錄可考（見原審卷第30-31、50-51頁）。惟依上可知
    ，陳建成、蕭士彥證稱被上訴人沒有派員處理乙情，係後來
    發生，並非李依庭於108年10月14日以前與上訴人各部門人
    員執行驗收工作之際。縱上訴人主觀上認被上訴人提供之新
    系統有瑕疵，且未於其催告之108年11月30日前改正云云（
    見原審卷第94、95、258、316頁，本院第19頁），惟上訴人
    自陳於本件係主張被上訴人沒有完成驗收（見本院卷第86頁
    ），而其上開所辯則係關於上訴人能否另向被上訴人主張瑕
    疵擔保責任之問題，與被上訴人承攬工作之完成尚屬無涉。
    上訴人執此抗辯被上訴人不得請求給付報酬，核無足採。
七、綜上所述，被上訴人依兩造間系爭契約之約定之規定，請求
    上訴人給付145萬7,925元，及自108年10月22日起按年息5%
    計算之利息，為有理由，應予准許。原審為上訴人敗訴之判
    決，並無不合。上訴論旨指摘原判決不當，求予廢棄改判，
    為無理由，應駁回上訴。 
八、本件事證已臻明確，兩造其餘之攻擊或防禦方法及所用之證
    據，經本院斟酌後，認為均不足以影響本判決之結果，爰不
    逐一論列，附此敘明。　　
九、據上論結，本件上訴人之上訴為無理由，爰判決如主文。
中　　華　　民　　國　　111 　年　　8 　　月　　31　　日
                            民事第一庭   
                                審判長法  官  甯  馨
                                      法  官  何悅芳
                                      法  官  林雅莉
以上正本證明與原本無異。
本件不得上訴。　　　　　　　　　　　　　　　　　　　
中　　華　　民　　國　　111 　年　　8 　　月　　31　　日
                                      書記官  林宛玲